臺灣基隆地方法院民事判決
109年度訴字第47號
原      告  周秀珍  
訴訟代理人  林金發律師
被      告  王俊森（原名王幃達）


訴訟代理人  黃丁風律師
上列當事人間債務人異議之訴事件，本院於民國109年10月7日言
詞辯論終結，判決如下：
    主  文
原告之訴駁回。
訴訟費用由原告負擔。
    事實及理由
一、原告起訴主張：
  ㈠原告簽發如本判決附表所示本票（下稱系爭本票）及被告取
    得系爭本票之過程，乃如下述；被告所稱取得系爭本票之原
    因，並非事實。茲詳述如下：
　⒈被告為請求原告清償票款，執本院108年度司票字第359號民
    事裁定為執行名義，聲請對原告為強制執行，案經本院109
    年度司執字第341號受理在案，並已發執行命令，扣押聲請
    人對於第三人之金錢債權〔包括聲請人於本院提存所提存之
    物即新臺幣（下同）113萬元及其利息暨聲請人於基隆第一
    信用合作社之存款〕，此有本院民事執行處民國109年1月3日
    基院麗109司執慎字第341號執行命令影本可證，先予敘明。
    按「執行名義無確定判決同一效力者，於執行名義成立前，
    如有債權不成立或消滅或妨礙債權人請求之事由發生，債務
    人亦得於強制執行程序終結前（向執行法院對債權人）提起
    異議之訴。」強制執行法第14條第2項定有明文。次按「發
    票人主張本票係偽造、變造者，於前條裁定送達後二十日內
    ，得對執票人向為裁定之法院提起確認之訴。」非訟事件法
    第195條第1項亦定有明文。本院108年度司票字第359號准許
    本票票款強制執行之民事裁定，乃非訟事件之裁定、無確定
    判決同一效力之執行名義；又如上所述，被告對原告並無任
    何之債權存在；故被告以執有原告名義簽發之系爭本票，聲
    請本院裁定准予強制執行（即取得執行名義）後，以原告為
    執行債務人，聲請本院民事執行處對原告為強制執行，扣押
    原告所有之財產，自屬侵害原告之權利；且至今強制執行程
    序尚未終結，此亦有本院民事執行處109年1月3日基院麗109
    司執慎字第341號執行命令可證。為排除侵害原告權益之強
    制執行，原告不得不提起本件訴訟，請求判決「被告不得依
    本院108年度司票字第359號民事裁定之執行名義對原告為強
    制執行」（如原告「訴之聲明」所示）。又原告依強制執行
    法第14條第2項之規定，提起本件「債務人異議之訴」，本
    含有確認被告就其所執有「以原告名義簽發之本票」對原告
    之票據債權不存在之意（且為本件「債務人異議之訴」之前
    提），爰不一併請求判決「確認被告對原告之本票債權不存
    在」，以簡化訴訟關係。
  ⒉被告前因違反槍砲彈藥刀械管制條例案件，於100 年間被判
    處有期徒刑2年10月確定，入監服刑後，至102年始假釋出獄
    。出獄後，受其妻舅陳錫欽僱用，於基隆市南新街工地整修
    原告之房屋（原告借用外甥黃建維之名義登記）時，始與原
    告認識。嗣原告亦請渠鳩工整修房屋，復因被告熱烈追求（
    不知被告另有目的），日久生情，雙方關係較為親密；原告
    憫渠出獄後，欠有卡債，幫渠清償後，仍信用不佳，為助渠
    建立信用，俾日後能便於購買房地產，乃自103年10月1 日
    起至同年11月4日止，提供資金存入被告於彰化商業銀行東
    基隆分行（下稱彰銀東基隆分行）所開立之帳戶，金額共計
    596萬元。復於104年3月22日以其名義購買基隆市○○區○○路0
    00○0號房屋及基地應有部分，兩家人（兩造均離婚，並有子
    女）時相往來，相處融洽。105年7、8月間，兩造相偕至基
    隆市中正區「早安國揚」預售屋銷售處，選購預售屋，認識
    訴外人賴科竹（綽號「阿美」，乃基隆地區之大騙子），因
    而發生下列諸事，原告之「惡夢」於焉開始（續見下述）。
  ⒊賴科竹雖為原告幼時之鄰居，惟因長大後各自婚嫁，久未聯
    絡，並不熟稔。被告則與賴科竹未曾謀面，係因原告之關係
    ，始認識賴科竹。詎被告認識賴科竹後，受賴科竹誘惑，不
    僅移戀賴科竹，並於105年10月31日向原告借2,096,000元轉
    借予訴外人黃柏偉（由被告代原告自基隆一信愛三路分社提
    款直接匯入黃柏偉於第一商業銀行城東分行之帳戶）後，兩
    人即認為原告多金，且神經大條，做事海派，極易得手（被
    騙），乃共謀設計詐騙原告，由被告向原告誆稱：欲與新光
    商業銀行（下稱新光銀行）南港分行之副理游竣凱合作代墊
    款之交易云云，自105年11月3日起至同年12月12日止，代原
    告從基隆一信愛三路分社陸續提款，匯入被告於彰銀東基隆
    分行開立之帳戶，再轉匯予賴科竹指定之訴外人其女蔡宜靜
    、店員許又懿及媳婦陳威羽之帳戶，金額高達1,741萬元（
    尚不含交付現金部分）。嗣並依賴科竹要求，自105年12月1
    4日起至106年3月6日止，代原告自同上分社密集提款，直接
    匯入賴科竹指定之同上3人帳戶，金額高達3,212萬元（亦不
    含交付現金部分）。此有兩造之存摺影本及「取款憑條」與
    「匯款申請單」等可證（以上乃原告遭被告與賴科竹共同詐
    騙之部分事實，雖原告告訴賴科竹及被告涉犯「詐欺」罪嫌
    之案件，已經檢察官處分不起訴確定，不宜再稱「詐欺」，
    惟被告曾代原告匯付數千萬元予賴科竹指定之人，迄今未還
    ，則千真萬確）。被告於本院108年度訴字第303號（即臺灣
    高等法院108年上字第1283號）所稱之「放款事業」，及於
    本件所稱之「被告為原告執行放款工作」，即指此而言。所
    指「放款」之對象，則只有賴科竹一人，並無其他人。
  ⒋被告代原告匯款予賴科竹指定之人，從事「銀行代墊款」之
    初，賴科竹確曾如期返還資金（本金）及支付紅利（利息）
    予被告、轉交原告；所交付之支票則均為賴科竹借用其店員
    許又懿名義於陽信商業銀行（下稱陽信銀行）基隆分行開立
    帳戶所領用者，原告則委託基隆一信愛三路分社代收。惟自
    106年3月2日起，賴科竹所用支票大量退票、存款戶被列為
    拒絕往來戶後，賴科竹即要求原告先將支票（共14張，面額
    共23,248,000元）抽回，此有原告之「代收票據憑摺」可稽
    。嗣經原告催討，賴科竹始於106年5月15日簽發乙張面額2,
    240萬元之本票交付原告，以換回支票（因計算錯誤，致誤
    為2,240萬元）。而賴科竹所用之支票被拒往後，無票可用
    ，乃向原告借用，誆稱於領得新開戶之支票後，即予換回云
    云。原告受其所誆，乃於106年4月初將整本空白支票（蓋好
    發票人章）借予賴科竹使用。其後原告始知賴科竹將其中之
    4張（即被證2第12～15列所載者）交付被告，被告將之存入
    新光銀行託收。
  ⒌上述賴科竹要求原告抽回之支票中，有5張之來源如下：
  ⑴106年4月6日到期（指屆票載發票日，以下均同）、面額126
    萬元及10萬元（合計136萬元）該2張支票，乃被告於106年1
    月25日代原告匯110萬元予賴科竹指定之許又懿，賴科竹所
    交付者，此有「取款憑條」及「匯款申請單（代收入傳票）
    」可稽。
  ⑵106年4月8日到期、面額116萬元該張支票，乃被告於106年2
    月8日代原告匯100萬元予賴科竹指定之人，賴科竹所交付者
    ，此有原告帳戶之「存摺帳卡明細表」【（此筆未取得「取
    款憑條」及「匯款申請單（代收入傳票）」，故不知收款人
    為何人】。
  ⑶106年4月22日到期、面額290萬元該張支票，乃被告於106年2
    月21日代原告匯250萬元予賴科竹指定之蔡宜靜，賴科竹所
    交付者，此有「取款憑條」及「匯款申請單（代收入傳票）
    」可稽。
  ⑷106年4月28日到期、面額1,972,000元該張支票，乃被告於10
    6年3月1日代原告匯180萬元予賴科竹指定之許又懿，賴科竹
    所交付者，此有「取款憑條」及「匯款申請單（代收入傳票
    ）」可稽。以上並可自原告之「代收票據憑摺」及「存摺帳
    卡明細表」查知，絕對真實。
　⒍上開4筆投資款屆清償期（即5張支票已到期或將到期），被
    告詢問原告（請參見被證1：Line之對話），原告同意續投
    資各2個月，上開⑴2張面額共計136萬元之票款，原告同意續
    投資130萬元，賴科竹交付被告之支票，即被證2「代收款項
    記錄簿」上第11列該張（嗣因無法兌現，換成第13列208,00
    0元該張）。上開⑵116萬元之票款，原告同意續投資110萬元
    ，賴科竹交付被告之支票，即被證2「代收款項記錄簿」上
    第12列該張。上開⑶290萬元之票款，原告同意續投資290萬
    元，賴科竹交付被告之支票，即被證2「代收款項記錄簿」
    上第15列該張。上開⑷1,972,000元之票款，原告同意續投資
    190萬元，賴科竹交付被告之支票，即被證2「代收款項記錄
    簿」上第14列該張。惟支票金額只為「獲利」，不含資本。
    以上除有被證2「代收款項記錄簿」可稽外，如對照被證1：
    Line上之對話，至為明晰：
  ⑴從被證2「代收款項記錄簿」之記錄可知：賴科竹交付被告之
    支票，原先為賴科竹借用其店員許又懿為人頭負責人所設之
    「易余醫療儀器行」於陽信銀行基隆分行開戶所領用之支票
    ，末4張始交付「原告借予賴科竹使用（基隆一信愛三路分
    社）之支票」。其原因乃「易余醫療儀器行」自106年3月2
    日起開始大量退票後，該支票存款戶已被列為「拒絕往來戶
    」（詳見前述）。其中面額208,000元該張支票，乃由「易
    余醫療儀器行」之支票換成「原告借予賴科竹使用之支票」
    ；其餘3張，則賴科竹自始即交付「原告借其使用之支票」
    。
  ⑵另從被告提出、用以證明兩造有所謂「投資放款」之Line對
    話可知：其中106年4月6日被告（即宏少）於10：12所傳「1
    30萬，做二月賺20.8」乙語，即「投資　130萬元，2個月，
    獲利208,000元」，賴科竹所交付之支票即「代收款項記錄
    簿」第11列208,000元該張（其後換成第13列208,000元該張
    ）；106年4月7日被告（即宏少）於23：07所傳「做110二個
    月賺17.6萬」乙語，即「投資110萬元，2個月，獲利176,00
    0元」，賴科竹所交付之支票即「代收款項記錄簿」第12列1
    76,000元該張；106年5月2日被告（即宏少）於00：37所傳
    「 4/22  290做290二個月賺46.4」乙語，即「投資290萬元
    ，2個月，獲利46,4000元」，賴科竹所交付之支票即「代收
    款項記錄簿」第15列46,4000元該張；106年4月28日被告所
    傳「197.2做190二個月賺30.4萬」乙語，即「投資190萬元
    ，2個月，獲利304,000元」，賴科竹所交付之支票即「代收
    款項記錄簿」第14列304,000元該張。此由106年4月6日至10
    6年6月6日、106年4月8日至106年6月8日、106年4月22日至1
    06年6月22日及106年4月28日至106年6月28日，均為2個月，
    與「放款日期」、放款期間及支票之「到期日」（即票載發
    票日）完全符合，即可得知。至於「託收日期」與「放款日
    期」不同，則係被告遲延託收（前2張遲至106年4月17日託
    收，後2張則遲至106年5月3日託收）所致。以上係以被證1
    ：Line上之對話及被證2「代收款項記錄簿」為證，事證至
    為明確，絕對真實。
　⒎其後176,000元該張支票，於106年6月8日退票，賴科竹乃於1
    06年6月11日央求原告簽發同面額之本票乙張，以換回支票
    ，交由原告持向基隆一信愛三路分社辦理清償贖回註記，以
    免原告之存款戶變為拒絕往來戶。嗣208,000元該張支票，
    於106年6月15日退票，賴科竹亦於106年6月19日央求原告簽
    發同面額之本票乙張，換回支票，交由原告持向基隆一信愛
    三路分社辦理清償贖回註記。當日賴科竹並要求原告同時簽
    發另2張本票，備以換回支票（因其中票號0000000及000000
    0號2張支票尚未屆票載發票日──即被證2「代收款項記錄簿
    」上之「到期日」），俾由原告持向基隆一信愛三路分社辦
    理清償贖回註記。此外，原告並誤予重複簽發乙張面額176,
    000元之本票交予賴科竹。此有與上開金額完全相同之5張本
    票及「支票存款戶存款不足『清償贖回』註記申請單」3張可
    稽。至304,000元該張支票業已兌現，不須以本票換回，惟
    被告並未將本票交還原告，今並持以行使，欲重複受償。
　⒏以上始為被告取得系爭本票之經過（實情）。被告託收之「
    原告簽發之支票」或其後因換票而執有之系爭本票，絕非原
    告為分配獲利予被告而簽發予被告者。被告辯稱：「原告依
    前述約定，如下附表之給付」及「被告為原告執行放款工作
    ，原告分配利益予被告，簽發系爭本票交被告執有，被告對
    原告自有債權存在」云云，並非事實。
　⒐至106年6月，「原告借予賴科竹使用之支票」亦遭退票，原
    告之存款戶變為「拒絕往來戶」（因原告已被詐騙一空，賴
    科竹亦不存入資金）後，賴科竹即不償還原告所匯予之資金
    ，被告亦不將所收之「紅利」交予原告；原告一生積蓄被詐
    騙一空，欲哭無淚。詎被告於「吃乾抹淨」之後，於前案為
    求勝訴，竟持面額464,000元該張本票，主張抵銷積欠之借
    款34萬元；另持其餘4張本票，聲請本院裁定後，持以聲請
    強制執行，扣押原告於本院提存所提存之擔保金。縱原告預
    行簽發予賴科竹、欲與304,000元該張支票調換之本票，被
    告仍持以聲請強制執行，欲重複受償，再度詐欺取財（因30
    4,000元該張支票嗣已兌現，並未退票，不須以本票換回，
    被告及賴科竹應將該本票交還原告），至此，原告乃不得不
    提起本件訴訟，以求救濟。
  ㈡系爭本票固為原告所簽發（即為真正），惟被告卻不得行使
    票據權利，理由詳如下述：
　⒈兩造間之關係乃「有償委任」，應適用「有償委任」之規定
    ：　　　
  ⑴依有償委任之本質，受任人有事務處理權（民法第531～534條
    ）及報酬請求權（民法第547～548條），相對地，亦有事務
    處理義務（民法第535～539條）、事務計算義務（民法第540
    ～542條）及債務不履行之損害賠償責任（民法第544條、第2
    27條第1項）。而委任人則有事務處理請求權（民法第543條
    、第539條），相對地，亦有預付或償還必要費用、代為清
    償債務、賠償損害等義務（民法第545～546條）及給付報酬
    之義務（民法第547～548條）。
  ⑵本件原告同意由被告代原告匯款予賴科竹指定之人，並同意
    獲利分予被告半數，不論係被告於前案所稱之「放款事業」
    或於本件所稱之「被告為原告執行放款工作」（即兩造為好
    友，原告為金主，被告依原告指示放款額度處理「放款」工
    作，及向原告報告利息收入情形，原告應允將所賺得之利息
    分一半給被告），其性質均為「有償委任」。至兩造約定之
    內容，雖因未以書面為之而不甚明確，惟被告有為原告處理
    投資事務（或稱放款事務）之義務，及原告有給付被告「投
    資獲利半數」之義務，則為兩造所不爭，應屬真實。是依兩
    造之約定，被告必須將資金及獲利（或稱本金及利息）全部
    取回、交還（交予）原告，原告始有分獲利一半予被告之義
    務。此乃解釋兩造間之委任契約、當然之結果；否則，被告
    將鉅款匯予他人，卻不取回、交還原告，亦不收取獲利、交
    予原告，而原告卻須支付獲利一半予被告，豈合乎委任之本
    旨。此外，有關「有償委任」義務之其他規定，於本件亦有
    適用之餘地，無待煩言。
　⒉被告未盡其「依委任人指示處理事務」之義務，違反民法第5
    35條之規定，為債務不履行，應對原告負「債務不履行」之
    損害賠償責任：
  ⑴按「受任人處理委任事務，應依委任人之指示，並與處理自
    己事務為同一之注意。其受有報酬者，應以善良管理人之注
    意為之。」民法第535條定有明文。
  ⑵本件被告既受原告委任，處理與他人間之投資事務（或稱放
    款事務），自應依原告指示，將所投資之資金及獲利（或稱
    本金及利息）全部取回、交予原告。詎被告竟未將代原告匯
    予賴科竹指定之人之2,000餘萬元（尚不包括交付之現金）
    及應得之獲利全部取回、交還（交予）原告（系爭本票雖已
    收取，但未交付原告），未盡其「依委任人指示處理事務」
    之義務，違反民法第535條之規定，為債務不履行，應對原
    告負「債務不履行」之損害賠償責任，賠償原告所受之損害
    。
  ⑶其次，被告明知資金乃原告所出，而有支付「紅利」之義務
    者，乃賴科竹，並非原告。是依兩造與賴科竹間之金錢授受
    關係，被告雖可收受賴科竹交付之支票，惟卻萬萬不該收受
    「原告借予賴科竹使用之支票」。詎被告竟收受「原告借予
    賴科竹使用之支票」及其後抽換之本票，豈非原告出本金、
    尚須自己支付「紅利」予自己。如此，又如何達到被告所稱
    之「利息分一半給被告」。被告所以願意（其實是刻意）收
    受「原告借予賴科竹使用之支票」，乃因當時賴科竹已無自
    己之支票可用，及被告亦已移情別戀賴科竹之故。顯然違反
    民法第535條所定「受任人處理委任事務，應依委任人之指
    示」之義務，且渠處理委任事務亦違反善良管理人之注意，
    自應對原告負債務不履行之損害賠償責任，賠償原告所受之
    損害。
　⒊被告未盡其物品交付之義務，違反民法第541條之規定，為債
    務不履行，應對原告負「債務不履行」之損害賠償責任：
  ⑴按「受任人因處理委任事務，所收取之金錢、物品及孳息， 
    應交付於委任人。受任人以自己之名義，為委任人取得之權
    利，應移轉於委任人。」民法第541條亦定有明文。
  ⑵本件被告自賴科竹處收取之「原告簽發之支票」或其後為換
    票而取得之「原告簽發之本票」（即系爭本票），乃被告因
    處理委任事務所收取之物品，並非原告為分配獲利予被告而
    簽發予被告者，已如前述，依上開民法第541條之規定，自
    應交付原告。詎被告於取得後，竟半路攔截，未交予原告，
    並私自託收，占為己有，顯然違反契約之約定；經原告請求
    仍不交付，為債務不履行，自應對原告負債務不履行之損害
    賠償責任，理應賠償原告，將渠自賴科竹處收取之票據交付
    原告，不得再持之以對原告行使票據之權利，請求原告給付
    票款。
  ⒋被告未盡其處理事務之主給付義務，亦違反「有償委任」之
    其他義務之規定，為債務不履行（即不完全給付），應對原
    告負「債務不履行」之損害賠償責任：
  ⑴按「因可歸責於債務人之事由，致為不完全給付者，債權人
    得依關於給付遲延或給付不能之規定行使其權利。」民法第
    227條第1項復有明文規定。
  ⑵本件被告既受原告委任，處理與他人間之投資事務（或稱放
    款事務），依法自應將所投資之資金及獲利（或稱本金及利
    息）全部取回、交還（交予）原告。詎被告竟不將代原告匯
    予賴科竹指定之人之2,000餘萬元（尚不包括交付之現金）
    及應得之獲利全部取回、交還（交予）原告（系爭本票雖已
    收取，但未交付原告），顯未盡其處理事務之主給付義務；
    亦違反民法第535條之「應依委任人指示處理事務之義務」
    及民法第541條之「物品交付義務」，為債務不履行（即不
    完全給付），且可歸責於被告（違法即推定過失─被告非但
    未積極向賴科竹催討，反而與賴科竹共同享用向原告騙取之
    鉅額金錢），依上開民法第227條第1項之規定（債總上之規
    定），亦應對原告負「債務不履行」之損害賠償責任，賠償
    原告所受之損害。
　⒌綜上，被告不盡其處理事務之主給付義務，未將代原告匯予
    賴科竹指定之人之2,000餘萬元（尚不包括交付之現金）及
    應得之獲利全部取回、交還（交付）原告（系爭本票雖已收
    取，但未交付原告），顯為債務不履行（即不完全給付），
    且可歸責於被告（違法即推定過失─被告非但未積極向賴科
    竹催討，反而與賴科竹共同享用向原告騙取之鉅額金錢，對
    原告避不見面），依上開各規定，應賠償原告。至其應賠償
    之金額，以2,240萬元計算，應屬相當而適當（只因被告無
    財產可供執行，原告暫不對被告起訴請求而已，並非原告毫
    不在意）。
  ㈢原告（即發票人）得以自己與被告（即執票人）間所存抗辯
    之事由對抗被告：
　⒈按「票據債務人不得以自己與發票人或執票人之前手間所存
    抗辯之事由對抗執票人。但執票人取得票據出於惡意者，不
    在此限。」票據法第13條定有明文。故「票據債務人祇不得
    以自己與發票人或執票人之前手間所存抗辯之事由，對抗執
    票人，若以其自己與執票人間所存抗辯之事由資為對抗，則
    非法所不許。」（請參見最高法院46年臺上字第1835號判例
    ）。
  ⒉依上開兩造金錢授受之關係，被告固可收受賴科竹交付之支
    票，惟卻萬萬不該收受「原告借予賴科竹使用之支票」。此
    乃因被告明知資金乃原告所出，而有支付「紅利」之義務者
    ，乃賴科竹（並非原告）。被告收受「原告借予賴科竹使用
    之支票」（或其後抽換之本票），豈非原告出本金、尚須自
    己支付「紅利」予自己。如此，又如何達到被告所稱之「利
    息分一半給被告」。被告所以願意（其實是刻意）收受「原
    告借予賴科竹使用之支票」，乃因當時賴科竹已無自己之支
    票可用，及被告亦已移情別戀賴科竹之故。
　⒊又如上述，基於兩造間之委任關係，被告應對原告負債務不
    履行之損害賠償責任，理應賠償原告，將渠自賴科竹處收取
    之票據交付原告，不能再持以對原告行票據權利，請求原告
    給付票款，至屬當然，無待煩言。
　⒋臺灣高等法院於前案（即該院108年度上字第1283號）認原告
    之主張為不可採，乃因該院誤認「民事答辯狀㈣」所陳之事
    實，即於認被上訴人（即原告）非但自認系爭支票乃其借給
    賴科竹使用，由賴科竹交付給上訴人（即被告）之後，誤認
    並表示此確屬上訴人放款事業賺取之紅利，嗣因系爭支票無
    法兌現，被上訴人乃再開立系爭本票之情事（按原告並無如
    此表示），核與上訴人所稱系爭本票之原因事實相合；且被
    上訴人所述其同意賴科竹使用系爭支票、系爭本票，以及上
    訴人因合作放款事業而獲取紅利，既分別基於被上訴人與賴
    科竹間之借用票據關係，及兩造與賴科竹間之投資放款事業
    而生（按原告並無如此陳述），另關於被上訴人是否取得放
    款紅利或拿回投資本金等節，又未據其進一步說明及舉證（
    按原告曾陳述明確，如上訴人與賴科竹確有償還本金及支付
    利息予原告，應由被告舉證以實其說）等情，以致獲得：「
    被上訴人徒以其既出資本金又支付紅利，即主張上訴人不應
    取得系爭本票云云，自難採憑。」之錯誤結論。以上綜觀原
    告所提書狀（民事準備書狀㈠、㈡及㈢）所陳，即知其非（只
    因上訴之利益僅34萬元，不能上訴第三審請求救濟，原告實
    在輸得冤枉）。
  ㈣綜上，基於兩造間之委任關係，被告取得第三人簽發之票據
    本應交予原告，且不得收受原告簽發之票據，尤其票號0000
    000號、面額304,000元該張支票業已兌現，並未退票，被告
    非但未將「原告預先簽發、欲用以換回該張支票之本票」交
    還原告；另原告於106年6月19日簽發、面額176,000元、票
    號0000000號該張本票，則為原告誤予重複簽發，被告亦應
    將該張本票交還原告；被告未將該2張本票交還原告，已屬
    不該，今竟一併持該2張本票與其他2張本票，對原告行使票
    據權利，請求原告給付票款，其顯無理由，何須爭辯。
  ㈤對於被告抗辯之陳述：　　　　
　⒈被告提出被證1、被證2及被證3，不足以證明渠所稱屬實；反
    而從被證1及被證2更可得知系爭本票之由來：被告提出被證
    1、被證2及被證3，辯稱：被告為原告執行放款工作，原告
    分配利益予被告，簽發系爭本票交被告執有，被告對原告自
    有債權存在云云，與事實不符，並不可採，自不足以證明渠
    所稱屬實。尤其從被證1及被證2更可得知系爭本票之由來（
    請詳見上開㈠⒌所述，不再贅述）。
　⒉原告委託被告處理投資（或稱放款）事務，目的係為將本求
    利，絕非為取得乙紙不能兌現之票據；被告所辯並不可採：
  ⑴任何人從事投資或放款，目的均係希望以資本（本金）換取
    獲利（利息），除不希望投資失敗（失利）外，更非為取得
    乙紙不能兌現之票據；此乃眾所皆知之事，毋須爭辯。
  ⑵本件原告委託被告處理投資（放款）事務，其目的亦同，亦
    係希望以資本（本金）換取獲利（利息），除不希望投資失
    敗（失利）外，絕非為取得乙紙不能兌現之票據（芭樂票）
    ；此從被證1：Line之對話中即可查知，諒被告亦不敢否認
    。
  ⑶今被告謂：渠受原告指示執行放款工作，於106年3月2日前（
    即前階段），已收回35筆合計48,230,000元之支票，交付原
    告、存入原告帳戶，原告即有給付委任報酬之義務（請詳見
    答辯㈡狀第1～2頁，理由㈠所述）；「原告之放款事後遭賴科
    竹欠債，被告既依原告同意及指示為之，處理委任事務即無
    過失，原告無請求被告賠償之餘地」及賴科竹已簽發乙張2,
    240萬元之本票予原告，「顯然原告已對賴科竹取得票據債
    權，原告得據該本票對賴科竹主張權利。」云云（請詳見答
    辯㈡狀第4頁，理由㈤所述），似謂：原告放款2,000餘萬元
    ，目的只為取得乙紙不能兌現之票據。而且對於106年3月2
    日退票後（即後階段），仍大量放款予賴科竹，迄未取回本
    金及收取獲利之事實，絕口不提，似乎認為該事完全與渠無
    關，渠完全不須負責。實則，此乃被告為脫免其未盡處理事
    務義務之責任之遁辭。何人能認為與「有償委任之本旨」相
    符。
　⒊被告存入新光銀行託收如被證2「代收款項記錄簿」所載末4
    張支票，確為原告借予訴外人賴科竹使用、由賴科竹交予被
    告者，絕非原告為分獲利予被告而簽發予被告者；被告所辯
    並非事實：
  ⑴原告借予賴科竹使用之空白支票（已蓋好發票人章）共100餘
    張；賴科竹交予何人，原告並不知悉（因賴科竹並未逐一告
    知）；須至支票退票或將退票之際，賴科竹請求原告協助處
    理（例如取回為清償贖回註記），原告始可能知悉（如賴科
    竹未告知，原告仍不知執票人為何人）。事後經原告查證結
    果：其中票號0000000該張，由賴科竹持向訴外人邱怌贏借
    款，交予邱怌贏託收後，經賴科竹請求而抽回，目前仍在邱
    怌贏持有中。票號0000000、0000000及0000000等3張，退票
    後未贖回；票號0000000、0000000及0000000等3張，則下落
    不明（賴科竹未告知交予何人）。又其中票號0000000該張
    ，曾由訴外人王英蘭持向本院請求原告給付票款（即本院10
    7年度基簡字第11號），幸法官英明，判決駁回其訴確定（
    可自司法網路查知）。
  ⑵被告存入新光銀行託收如被證2「代收款項記錄簿」所載之末
    4張支票，亦為原告借予賴科竹使用之支票之一部分，故交
    付該4張支票予被告者，確為訴外人賴科竹，而非原告。被
    告辯稱：「原告在前述情況下，簽發被證2之新光銀行代收
    款項記錄簿序號12～15之4張支票（面額176,000元、208,000
    元、304,000元、464,000元）交予被告，作為執行放款工作
    之委任報酬-----」云云（請詳見答辯㈡狀第2頁倒數第6～2行
    ），並非事實。
  ⑶試想：如被告有依約完成其受任投資（或稱放款）之事務，
    將資金（本金）及獲利（利息）全部收回、交還（交予）原
    告，原告有給付獲利半數予被告之義務，則原告給付現金予
    被告即可矣，又何須另簽發支票予被告，後再換系爭本票。
    更何況其金額又恰為原告先前所述4筆放款（即106年4月6日
    130萬元、同月8日110萬元、同月22日290萬元及同月28日19
    0萬元）利息之金額。足見被告所述不實，原告所述始為實
    情。
  ⑷至面額304,000元該張支票，賴科竹以本票換回後，並未交還
    原告，依該張支票背面上姓名欄所載「0000000000000」之
    帳號（乃基隆一信忠二路分社之代號），應為該帳號之開戶
    人所存入而領取票款，惟原告並不知係何人（嗣已查知係訴
    外人易秀香女士）；衡情應係賴科竹持向他人借款所交付（
    亦有可能係被告所為）。如有必要，可向該帳號所屬銀行查
    詢，即可得知該張支票係何人所交付（使用），不須作無謂
    之猜測與爭辯。
　⒋被告取得系爭本票之過程（實情），乃如上開㈠所述；被告
    辯稱：係原告為分獲利予渠而簽發予渠者，並非事實：
  ⑴被告取得系爭本票之過程（實情）乃如上開㈠所述，已屬明
    晰，不再贅述。被告辯稱：「被告執有原告為發票人、發票
    日106年6月19日、面額176,000元、176,000元、208,000元
    、304,000元之本票（即系爭4張本票），即為原告給付被告
    報酬之一部分」云云（請詳見答辯㈡狀第1頁，理由所述）
    ，似指：係原告為分獲利予被告而簽發予被告者，並非事實
    。
  ⑵上開系爭4張本票中，原告於106年6月19日所簽發、面額176,
    000元該張本票，確為原告誤予重複簽發者，不容被告任意
    否認。否則，請問：原告為「換回」何張支票、而須簽發該
    張本票，請被告說明，並舉證以實其說。
  ⑶又原告並未指：被告取得系爭票據係出於惡意者（即未為票
    據法第13條但書之惡意抗辯），被告一再辯稱：「被告取得
    上開4張支票，當非惡意」、「被告取得系爭4張本票，其來
    有自，顯非惡意。」及「被告取得系爭4張本票，並非出於
    惡意.....」云云，乃「牛頭不對馬嘴」、並無意義之答辯
    。
　⒌被告確有違反受任人義務之情事，為債務不履行（不完全給
    付），依法應賠償原告，甚為明確，不容被告推諉塞責：
  ⑴被告確有違反受任人義務之情事，為債務不履行（即不完全
    給付），依法應賠償原告，詳如上開㈡及㈢所述，甚為明確，
    茲不贅述，以節省篇幅。
  ⑵被告受原告委任處理投資（或稱放款）之事務，於106年3月2
    日前（即前階段），固已收回35筆合計48,230,000元之支票
    ，交付原告，惟自106年3月2日退票後（即後階段），仍大
    量放款予賴科竹，迄未取回本金及收取獲利之事實，卻絕口
    不提，似乎認為該事完全與渠無關，渠完全不須負責，已詳
    前述。被告辯稱：「被告依原告之同意及指示處理放款工作
    ，原告允借出金額已完成撥付，被告應收入票據亦已完成取
    回交予原告，則被告應處理之放款工作已完成，原告簽交系
    爭4張本票作為委任報酬，被告執有之，適法合理。」云云
    （請詳見答辯㈡狀第4頁倒數第7～4行），明確認為渠自106年
    3月2日退票後（即後階段），仍大量放款予賴科竹，迄未取
    回本金及收取獲利之事實，完全與渠無關，渠完全不須負責
    ；否則，豈敢謂：「被告應處理之放款工作已完成」。又辯
    稱：「至於借款人賴科竹交付之支票不能兌現，另簽交2,24
    0萬元本票交換，此乃原告與賴科竹間之債權債務關係，基
    於債之相對性，效力不及於被告。」云云（請詳見答辯㈡狀
    第4頁倒數第4～2行），豈非如前所述：原告放款2,000餘萬
    元，目的只為取得乙紙不能兌現之票據。且此為原告與賴科
    竹間之關係，完全與被告無關，被告完全不須負責。其然？
    豈其然乎？！
  ⒍綜上，被告所為之答辯均不可採。為免為被告之答辯所惑，
    爰予駁斥如上，敬請明察。　　　
  ㈥原告亦得以上開對於被告之「損害賠償債權」及另「60萬元
    借款債權」，與被告對於原告之「本票債權」相抵銷：
　⒈按「二人互負債務，而其給付種類相同，並均屆清償期者，
    各得以其債務，與他方之債務，互相抵銷。」、「抵銷，應
    以意思表示，向他方為之。其相互間債之關係，溯及最初得
    為抵銷時，按照抵銷之數額而消滅。」民法第334條第1項本
    文及第335條第1項分別定有明文。
　⒉如上所述，被告不盡其處理事務之主給付義務，未將代原告
    匯予賴科竹指定之人之2,000餘萬元（尚不包括交付之現金
    ）取回、交還原告，亦未收取獲利、交予原告（系爭本票雖
    已收取，但未交付原告），顯為債務不履行，且可歸責於被
    告，應賠償原告。其應賠償之金額，以2,240萬元計算，應
    屬相當而適當。原告先主張以其中之384,000元（因304,000
    元該張支票並未退票，被告應將「原告預先簽發、欲用以換
    回該張支票之本票」交還原告；另原告於106年6月19日簽發
    、面額176,000元、票號0000000號該張本票，則為原告誤予
    重複簽發，被告亦應交還原告；根本不得行使該2張本票之
    票據權利，故應先扣除該2筆票款共48萬元），以與被告之
    本票債權相抵銷；如審理之結果，認為不能扣除該2筆票款
    ，原告則擴張主張抵銷之金額為864,000元，以與被告之本
    票債權相抵銷。經原告為抵銷後，被告對原告之本票債權即
    全部消滅，被告不得再向原告請求給付票款；其執行名義之
    執行力即告消滅，被告即不得再執以對原告實施強制執行。
　⒊原告主張「抵銷」部分，確有理由，無庸置疑：　　　
  ⑴如上開㈡所述，被告確有違反受任人義務之情事，為債務不履
    行（即不完全給付），依法應賠償原告，甚為明確；其應賠
    償之金額以2,240萬元計算，應屬相當而適當。原告主張以
    其中之384,000元（或560,000元或864,000元）與被告對原
    告之本票債權相抵銷，自屬合法而正當。
  ⑵至原告乃主張：以被告對原告之債務不履行損害賠償債權與
    被告對原告之本票債權相抵銷，而非主張：以原告對賴科竹
    之本票債權（其中之560,000元，嗣已變更為384,000元）與
    被告對原告之本票債權相抵銷，被告辯稱：「原告主張對賴
    科竹2,240萬元票款其中560,000元（按嗣已變更為384,000
    元）與被告對原告之本票債權抵銷，依法無據。」云云（請
    詳見答辯㈡狀第4頁倒數第2行～第5頁1行），自屬錯誤而不可
    採。
  ⑶又原告有資金可供投資（或放款），反觀被告則根本無資金
    可供投資，此從兩造之存摺即可得知其情。被告隨便引106
    年3月17日Line之乙段對話，即認：「被告除受原告委託處
    理放款工作外，同時為原告處理買賣房屋事宜，亦約定利潤
    均分」及「可證迄106年3月17日止，被告尚有應領取報酬（
    錢）存在原告處，被告迄上開期日止，並未積欠原告任何款
    項（即否認曾向原告借原證11之支票及原證12之借款共計60
    萬元）。」云云（請詳見答辯㈡狀第5頁第2行以下），自非
    真實（實則，被告確有向原告借原證11之支票及原證12之借
    款共60萬元未還）。被告辯稱：原告提出原證11之支票影本
    及原證12之存摺節影本為據，「主張以上開60萬元與被告對
    原告之本票債權抵銷，顯無理由。」云云（請詳見答辯㈡狀
    第5頁第16～20行），自無可採。
  ⑷至被告於106年5月14日12：39向原告表示：「不要再來打擾
    我的生活！」（請詳見被證1第53頁）之後，即封鎖原告手
    機，避與原告見面，與原告斷絕往來，原告身為女人，為顧
    及顏面及名節，自不便亦無法向被告追討。被告辯稱：「被
    告如有積欠原告上開票款及借款------迄今3年餘，從未對
    被告催告，原告首開抵銷主張，完全臨訟杜撰，委無足取。
    」云云（請詳見答辯㈡狀第5頁倒數第8～6行），罔顧情理，
    自無可採。　　　
　⒋退步言之，縱認原告上開抗辯為不可採，亦因被告前曾於105
    年11月初向原告借支票、購買「早安國揚」預售屋，金額共
    45萬元，及於106年1月25日向原告借150,000元新鈔回家發
    壓歲錢，二者合計60萬元，迄今尚未返還原告；如認為原告
    上開抵銷之主張為不可採，則原告即以此60萬元借款債權與
    被告之本票債權相抵銷（金額為384,000元或560,000元）。
    經原告為抵銷後，被告對原告之本票債權亦全部歸於消滅，
    被告亦不得再向原告請求給付票款。
 ㈦綜上所述，系爭本票固為原告所簽發（即為真正），惟被告卻
   不得行使票據權利；退步言之，原告亦得主張以對於被告之
   「損害賠償債權」或「借款債權」與被告對原告之「票據債
   權」相抵銷；經原告為抵銷後，被告對原告之本票債權即全
   部歸於消滅，不得再向原告請求給付票款。從而，被告即不
   得執本院108年度司票字第359號民事裁定為執行名義，對原
   告實施強制執行。爰依民事訴訟法第265條第1項及第266條第
   1項之規定，起訴如上，並聲明：被告不得依本院108年度司
   票字第359號民事裁定之執行名義對原告為強制執行。
二、被告則以：
  ㈠原告起訴初時，原否認被告執有本院108年度司票字第359 號
    民事裁定附表所示之4張本票（即系爭本票）之真正，原告1
    09年9月15日所提民事爭點整理書狀，系爭本票為原告所簽
    發之真正，已不爭執。
  ㈡按本票乃文義證券及無因證券，本票上之權利義務，依票上
    所載文義定之，與其基礎之原因關係各自獨立。故本票上權
    利之行使，不以其原因關係存在為前提。至票據債務人以自
    己與執票人間所存抗辯事由，對抗執票人，固為法之所許，
    惟應由票據債務人就此抗辯事由負舉證責任。又負舉證責任
    之當事人，須證明至使法院就該待證事實獲得確實之心證，
    始盡其證明責任。倘不負舉證責任之他造當事人，就同一待
    證事實已證明間接事實，而該間接事實依經驗法則為判斷，
    與待證事實之不存在可認有因果關係，足以動搖法院原已形
    成之心證者，將因該他造當事人所提出之反證，使待證事實
    回復至真偽不明之狀態。此際，自仍應由主張該事實存在之
    一造當事人舉證證明之，始得謂已盡其證明責任（最高法院
    94年度台簡上字第9號判決、82年台上字第629號判決、93年
    台上字第2058號判決意旨參照）。本件：
　⒈被告為執票人、原告為票據債務人，被告依票據法律關係請
    求，揆諸首揭實務見解，原告就抗辯事由（未積欠債務、被
    告與賴科竹共同詐欺）之存在，應負舉證責任。
　⒉被告提出下列證物：⑴原告與被告間106年3月12日至106年5月
    14日通訊軟體LINE之全部對話紀錄。⑵新光銀行代收款項紀
    錄影本。⑶原告為發票人、發票日106年6 月19日、面額46.4
    萬元本票影本1紙。
　⒊首觀被證1 之LINE對話內容（橘色筆標示部分）：「阿妹（
    原告，下同）：寶貝吃飯哦！宏少（被告，下同）：你也吃
    ！」（第1頁第7、8行）；「阿妹：你還有要我嗎？宏少：
    你自己選擇！阿妹：什麼意思，你是否於玲合好，我當然選
    擇你，但合好之事，我不能介入，我五年情字已投入，生活
    缺少你，合好是嗎？宏少：我很累…睡。阿妹：回答我，我
    好想你，夜深人靜。」（第4頁第9~21行）；「阿妹：吃飯
    ，記得。宏少：你也要吃！」（第6頁第28、29行）；「宏
    少：累，就快睡吧！阿妹：需要我等你，你很明顯對待。你
    需要完整家是對，但我始終唯一跟著你，完全沒變，也許我
    不好地方，希望你原諒。」（第7頁第28~31 行）；「阿妹
    ：是我人離開，還是等待你事業成功帶著阿妹一起過好日子
    。如果福民小敏去金山，我一個人亂想，全部藥吃下去米酒
    一杯，完全煩惱都沒，你就沒人吵你。我會先交待於良，…
    中國人難逃九字，生命中也時候也生命至。我很丟臉嗎？臉
    皮很厚嗎？難逃情關。希望下輩子當你最愛水某。如果有一
    天難節，不要哭，浪（讓）我好好走。部分國揚你一F 錢在
    我這，我會交待阿良拿給你，…如果暖賣掉你全部拿去。貸
    款還銀行，剩現金拿給狄分三位小孩。阿良4F你幫他處理，
    才有辦法住國揚。對不起，都是我的錯千萬個對不起。」等
    語（第8頁第2~14行） 。
　⒋次觀被證1之LINE對話內容（綠色筆標示部分）：「宏少：等
    忙完，會領錢給你！阿妹：我先睡…先放你那…晚上下班在拿
    」「宏少：3/23-120-做二個月加19.2萬，3/24-70-做二個
    月加11.2萬。」（第16頁第22、23、26行）；「阿妹：宏少
    我個人有拿註冊，還有保險扣起來。之後也是照本子除2。
    阿妹：你用心，細心交待你…我放心。阿妹：把收據留著你
    才知道多少。本金之前我寫。有空再拿收據。知道賺到那裡
    ，在一起拼。我意思是要掌控好。」（第20頁第3~5 行、20
    ~26行）；「宏少：今4/6 到一張136 萬，要做多少額度？
    阿妹：一百三。」「宏少：130萬，做二個月賺20.8。阿妹
    ：嗯。」（第26頁第22、23行、第27頁第15、16行） ；「
    阿妹：明天去找美，我所有票要代收…你部分拿走。」（第2
    9頁第26行）；「宏少：4/8到116，要做多少額度？阿妹：1
    10。要注意開工款。宏少：知道。阿妹：嗯。宏少：做110
    二個月賺17.6萬。阿妹：好。意思是留後路。宏少：嗯~ 我
    思考。阿妹：對…思考，因為放二年才賺三十。因時候不對…
    如收久也才頂多賺五十。如美隱六個月賺回來。」（第33頁
    第10~21行）；「阿妹：票開好。今天如果忙，晚上拿票去
    代收。」（第40頁第18、29行）；「宏少：4/22 290做290
    二個月賺46.4。4/28 197.2做190 二個月賺30.4退7.2。阿
    妹：了解。」（第48頁第16~19行）；「阿妹：美，支票遲
    遲不給…怪怪…叫我繼續做，她要分，4分，怪怪，我女人如
    何應對。要拿一壘（疊）票回來又怕，她說妳在怕我或言語
    等…。叫我分一半給她，不如我叫你分，帳目你也較清楚。
    」（第51頁第4~7行）等語。
　⒌由前述3、4之事證，兩造為好友，原告為金主，被告依原告
    指示之放款額度處理「放款」工作，及向原告報告利息收入
    情形，原告應允將所賺得利息分一半給被告，分述如下：⑴3
    /23-120-做二個月加19.2萬，3/24-70-做二個月加11.2萬，
    3/24-70-做二個月加11.2萬，即被告於106年3月24日向原告
    報告，3/23放款120萬元、2個月可賺利息19.2萬元，3/24放
    款70萬元、2個月可賺利息11.2萬元。⑵今4/6到一張136 萬
    ，要做多少額度？阿妹：一百三；130萬，做二個月賺20.8
    ，即被告於106年4月6日向原告報告，4/6有1 筆136萬元票
    款到期進帳，要放款多少？原告指示放款130萬元，被告依
    指示放款130萬元，2個月可賺利息20.8萬元。⑶4/8到116，
    要做多少額度？阿妹：110；做110二個月賺17.6萬，即被告
    於106年4月8日向原告報告，4/8有1筆116 萬元票款到期進
    帳，要放款多少？原告指示放款110萬元，被告依指示放款1
    10萬元，2 個月可賺利息17.6萬元。⑷4/22 290做290二個月
    賺46.4。4/28 197.2做190二個月賺30.4，即106年5月2日向
    原告報告，4/22有1筆290萬元票款進帳，放款290萬元，2個
    月可賺利息46.4萬元；4/28 有1筆197.2萬元票款進帳，留
    下7.2萬元，放款190萬元，2個月可賺利息30.4萬元。⑸宏少
    我個人有拿註冊，還有保險扣起來。之後也是照本子除2。
    本金之前我寫。有空再拿收據。知道賺到那裡，在一起拼。
    我意思是要掌控好，即106年3月27、28日，原告告知：放款
    本金多少，之前有記起來，放款票據有空再拿，大家一齊打
    拼，要被告掌握好，扣掉相關費用，按存款增加金額即利潤
    各分配1/2。
　⒍原告依前述約定，如下列之給付：
  ⑴106年4月初，給付176,000元（未送代收）。106年4月17日前
    ，給付176,000元（送新光銀行基隆分行代收，嗣後領回）
    、208,000元（送新光銀行基隆分行代收，嗣後領回）。106
    年5月3日前，給付304,000元（送新光銀行基隆分行代收，
    嗣後領回）、464,000元（送新光銀行基隆分行代收，嗣後
    領回）。以上為原告依約將放款賺取利息之一半，簽發上開
    支票5紙（發票人周秀珍、付款人基隆一信愛三路分社）交
    被告。
  ⑵106年6月11日，給付176,000元（即系爭本票）。106年6月19
    日，給付176,000元（即系爭本票）、 208,000元（即系爭
    本票）、304,000元（即系爭本票）、464,000元（面額46.4
    萬元本票，本院108 年訴字第303 號原告周秀珍與被告王俊
    森間給付借款事件，被告主張與原告請求金額扺銷，判決否
    准被告主張，被告不服上訴，案經臺灣高等法院108年上字
    第1283號民事判決，廢棄原判決，肯認該本票為真正，准許
    被告抵銷之主張。上開見解，最高法院裁定駁回上訴，全案
    告確定）。原告簽發上開5紙本票，換回上開⑴之5 紙支票。
  ⑶因此上開⑴5 張支票都是屬於原告要簽發給被告，所以被告把
    支票存在被證2的代收簿裡面，後來因為原告兌現支票有困
    難，所以被告把支票領回，原告另外簽發系爭本票及第5 張
    本票給被告，所以被告取得系爭本票是有原因的。
  ⒎是被告為原告執行放款工作，原告分配利益予被告，簽發系
    爭本票交被告執有，被告對原告自有債權存在；尤其，與系
    爭本票同為原告所簽發之上開面額46.4萬元本票，業經臺灣
    高等法院108年上字第1283號民事判決認定准許被告對原告
    主張抵銷，106年6月19日，所給付176,000元、208,000 元
    、304,000元之3紙本票上，又有原告之指印，而106年6 月1
    1日，所給付176,000元之本票字跡與106年6月19日，所給付
    176,000元本票之字跡完全一樣，原告不得否認系爭本票非
    真正；被告為原告執行放款工作，原告分配放款利益予被告
    ，作為執行委任工作之報酬，被告據以主張權利，適法有據
    ，原告起訴主張，顯無理由，應予駁回。
  ㈢原告下列主張，均無理由：
  ⒈原告稱：被告代原告匯款予賴科竹指定之人，從事「銀行代
    墊款」之初，賴科竹確曾如期返還資金（本金）及支付紅利
    （利息）予被告，轉交原告等云【民事準備㈠第4 頁第1~3 
    行】，原告上開供稱，印證被告稱：「被告為原告執行放款
    工作」（受委任）為真正，被告既為原告工作，被告稱：「
    原告分配利益予被告」（收受報酬）等云，合情合理。本件
    ，被告執有原告為發票人、發票日106年6月19日、面額176,
    000元、176,000元、208,000元、304,000元之本票，即為原
    告給付被告報酬之一部分。
  ⒉原告提出原證4之基隆第一信用合作社愛三路分社存摺為據，
    稱：105年10月31日匯款2,096,000元借予黃柏偉；105 年11
    月3日至同年12月12日止，共匯款1,741萬元；105年12月14
    日至106年3月1日止，共提款匯款3,040萬元等云，上開匯款
    工作乃經原告同意及指示辦理，此觀被證1之兩造通訊軟體L
    INE對話紀錄「宏少（被告）：今4/6到一張136萬，要做多
    少額度？阿妹（原告）：一百三。」（第26頁第22、23行）
    、「宏少：4/8到116，要做多少額度？阿妹：110。」（第3
    3頁第10、11行）等語得證。被告受原告指示執行放款工作
    ，收回之支票均交原告存入同上帳戶，此觀原證4之存摺「
    摘要」欄記載「代收今交」之存入金額（數額較大部分）有
    ：105/11/15 （1,500,000）、105/11/21 （800,000 ）、1
    05/11/22 （2,300,000）、105/11/24 （700,000 ）、105/
    11/28 （1,600,000）、105/11/28 （620,000 ）、105/11/
    29 （1,000,000）、105/11/30 （1,300,000 ）、105/12/2
    （1,600,000）、105/12/2（900,000）、105/12/8（1,500,
    000）、105/12/13 （2,000,000）、105/12/19 （1,150,00
    0）、105/12/20 （650,000）、105/12/21 （500,000）、1
    05/12/23（800,000）、105/12/26 （1,680,000）、105/12
    /29（1,250,000）、105/12/30（2,000,000）、106/1/3 （
    800,000）、106/1/3（400,000）、106/1/4（2,750,000）
    、106/1/5（1,060,000）、106/1/9（1,520,000）、106/1/
    10（2,500,000）、106/1/13（1,310,000 ）、108/1/18（1
    ,800,000）、106/2/7（1,080,000）、106/2/13（1,680,00
    0）、106/2/16（1,800,000）、106/2/20（2,800,000）、1
    06/2/20（300,000）、106/2/23（1,750,000）、106/2/24
    （1,750,000）、106/3/2（2,080,000）等35筆合計48,230,
    000元之存款紀錄得證。被告為原告執行放款工作，兩造均
    不爭執，約定報酬為「阿妹：宏少我個人有拿註冊，還有保
    險扣起來。之後也是照本子除2。」「阿妹：你用心，細心
    交待你…我放心。」「阿妹：把收據留著你才知道多少。本
    金之前我寫。有空再拿收據。知道賺到那裡，在一起拼。我
    意思是要掌控好。」（第20頁第3~5行、20~26行）。原告在
    前述情況下，簽發被證2之新光銀行代收款項記錄簿序號12~
    15之4張支票（面額176,000元、208,000元、304,000元、46
    4,000元）交予被告，作為執行放款工作之委任報酬，被告
    執有之，適法有據，被告取得上開4張支票，當非惡意。
  ⒊被證2之新光銀行代收款項記錄簿序號12之176,000元支票、
    序號13之208,000元支票，屆期提示退票，原告要求取回辦
    理清償贖回註記，前2張支票已退票，序號14、15之304,000
    元、464,000元支票，一併領回，原告於106年6月19日簽發
    同上面額之系爭4張本票，換回前述4張支票，如是，被告取
    得系爭4張本票，其來有自，顯非惡意。至原告另稱：賴科
    竹之支票大量退票，…乃於106年5月15日簽發乙張面額2,240
    萬元之本票交付原告等云，原告既執有賴科竹簽交之本票，
    該票據債權債務關係存在原告與賴科竹間，與系爭4 張本票
    之票據債權債務關係存在原告與被告間，不同，不得混為一
    談，附此陳明。
  ⒋原告雖稱：此外，並誤予重複簽發乙張面額176,000元之本票
    交予賴科竹，此有與上開金額完全相同之5張本票可稽（第5
    頁第7、8行），被告否認原告上開供稱之真正。票面金額均
    176,000元之本票共兩張，兩張均簽交被告，與賴科竹無關
    ，兩張本票乃在不同時間（106年6月11日、106年6 月19日
    ）原告分別簽發，交付被告，均為「被告為原告執行放款工
    作」之報酬，況且，簽發迄今3年餘，原告從未主張錯誤，
    要求索回，如今，竟臨訟杜撰重複簽發，上開辯稱委無可取
    。
  ⒌原告復稱：「至304,000元該張支票業已兌現，不須以本票換
    回」等云（第5頁第10~11行），上開支票已兌現乙事，縱若
    屬實，與被告無關，理由為304,000元之該張支票，被告領
    回後已交予原告，而原證8（106年6月28日所簽發支票號碼D
    AB0000000號）之支票背面上方填載「0000000000000」之帳
    號（按：應係提領兌領之帳號），並非被告所有，因此，該
    支票不是被告提示兌領，至支票背面下方填載「0000000000
    000」，係被告代收時所填寫新光銀行帳號，被告將支票交
    原告時，漏未將該帳號刪除，則原告首開辯稱，亦非可取。
    面額304,000元之支票不是被告提示兌領，原告簽發304,000
    元本票予被告，被告執有304,000元本票，自亦非惡意。
  ⒍被告依原告之同意及指示處理放款工作，原告同意將獲利之
    半數作為被告之報酬，此與民法委任性質相近。系爭4張本
    票乃被告為原告處理放款工作完成，原告給付之報酬，被告
    有權受領（民法第547條），又系爭4張支票並非被告處理委
    任事務而收取之金錢，應交付原告（民法第541條），縱原
    告之放款事後遭賴科竹欠債，被告既依原告同意及指示為之
    ，處理委任事務即無過失，原告無請求被告賠償之餘地（民
    法544條），因此，被告執有系爭4張本票確非惡意。至原告
    又稱：放款指定人之賴科竹，已簽發2,240萬元本票交付等
    云，顯然原告已對賴科竹取得票據債權，原告得據該本票對
    賴科竹主張權利，附此敘明。
  ⒎按「票據債務人，不得以自己與發票人或執票人之前手間所
    存抗辯之事由對抗執票人。但執票人取得票據出於惡意者，
    不在此限。」票據法第13條定有明文。綜上，被告取得系爭
    4張本票，並非出於惡意，詳如前述，本院108年度司票字第
    359號准許本票強制執行之裁定，依法並無不合，被告依上
    開裁定對原告實施強制執行，適法有據。
  ㈣對於原告下列各項主張，逐項駁述如下：
  ⒈原告民事準備狀㈡稱：被告代原告匯款予賴科竹指定之人，從
    事「銀行代墊款」之初，賴科竹確曾如期返還資金（本金）
    及支付紅利（利息）予被告，轉交原告；所交付之支票均為
    賴科竹借用其店員許又懿名義於陽信銀行基隆分行開戶領用
    者，原告則委託基隆一信愛三路分行代收等云（民事準備㈡
    第1頁倒數第3行以下、第2頁第1~2行）。依原告上開自承，
    被告依原告指示處理放款工作，應收取之本金、利息均已收
    回，交付原告，原告將含本金及利息之支票送銀行代收，則
    被告為原告處理收款工作，如適用民法委任法律關係，被告
    已履行民法第541條第1項之受任人收取交付義務甚明。
  ⒉原告同上書狀復稱：原告於民事準備狀㈠第4 頁稱：賴科竹所
    用之支票被拒往後，無票可用，乃向原告借用，誆稱於領得
    新開戶之支票後，即予換回云云，原告受其所誆，乃於106
    年4月初將整本空白支票（蓋好發票人章）借予賴科竹使用
    等云（第4頁第5~8行）。又原告自承：①106年4月6日到期面
    額126萬元及10萬元2張支票，係106年1月25日匯借110萬元
    予賴科竹之本利；②106年4月8日到期、面額116萬元支票，
    係106年2月8日匯100萬元予賴科竹之本利；③106年4 月22日
    到期、面額290萬元支票，係106年2月21日匯250萬元予賴科
    竹之本利；④106年4月28日到期、面額1,972,000元支票，係
    106年3月1日匯180萬元予賴科竹之本利。依原告上開自承，
    被告為原告處理放款工作，利息採預付制（先扣），收回支
    票之金額已含本金及利息，支票交原告，原告送往銀行代收
    ，為分配紅利予被告，另簽發支票交予被告，被告持往新光
    銀行基隆分行代收，嗣原告支票退票或請求勿提示，簽發系
    爭本票換回已退票及領回勿提示之支票，被告因而執有系爭
    本票，原告為系爭本票發票人，被告對原告行使系爭本票權
    利，適法有據。
  ⒊原告民事準備狀㈢稱：本件被告既受原告委任，處理與他人間
    之投資事務（或稱放款事務），自應依原告指示，將所投資
    之資金及獲利（或稱本金及利息）全部收回，交予原告。詎
    被告竟未將代原告匯予賴科竹指定之人2,000餘萬元及應得
    之獲利全部收回，交還（交予）原告（系爭本票雖已收回，
    但未交付原告）等云（第3頁倒數第5行以下、第4頁第1 行
    ）。資金借出或放款對象賴科竹，借出或放款額度多少，均
    依原告指示，詳如前述，被告依原告指示及交付扣除利息之
    款項匯交賴科竹，將賴科竹交付含本金及利息之支票收回交
    予原告，既無將借款匯交非原告指示之人，亦無未按原告指
    示匯交，被告無民法第535條之服從指示與注意義務之違反
    ，且已盡民法第541條第1項之收取交付義務，灼然甚明。至
    原告執有賴科竹之支票退票，此乃賴科竹與原告間支票債務
    之履行問題，況且，原告自承：賴科竹就退票之2,000餘萬
    元支票，另簽發2,240萬元本票換回，原告執有賴科竹簽發
    之2,240萬元本票，得對賴科竹主張，以保障其權利。另系
    爭本票係原告簽發分配予被告之紅利（報酬），並非被告受
    原告委任應收取之本金或利息、自無交還原告之義務，附此
    敘明。
  ⒋原告同上書狀復稱：被告明知資金乃原告所出，而有支付「
    紅利」之義務者，乃賴科竹，並非原告等云（見第4頁第5 
    、6行）。被告為原告處理放款工作，即依原告指示將放款
    （本金）匯交放款對象賴科竹，自賴科竹收取含本金及利息
    之支票交原告，原告同意以取得利息之半數作為被告之「紅
    利」（報酬）。如是，應給付「紅利」（報酬）予被告之義
    務人為原告，並非賴科竹。蓋若非原告有給付「紅利」（報
    酬）予被告之義務，為何原告另簽發系爭本票交予被告，用
    以換回原告退票及勿提示之支票，而非由賴科竹簽發。其理
    自明，原告首開執稱，顯然有誤，不可取。
  ⒌原告民事準備狀㈣稱：本件原告委託被告處理投資（放款）事
    務，係希望以資本（本金）換取獲利（利息），除了不希望
    投資失敗（失利）外，絕非為取得乙紙不能兌現之票據（芭
    樂票）等云（第1頁倒數最末行、第2頁第1行）。被告依原
    告指示（含放款對象賴科竹及額度多少）而為，而放款工作
    應收回之本金及利息支票，均已收回，交予原告，原告送交
    代收，賴科竹支票嗣後發生退票，沒有支票可用，原告甚且
    將空白支票借予賴科竹簽發使用，可證原告與賴科竹間互信
    程度甚高，原告始同意並指示被告將放款匯交賴科竹，則賴
    科竹支票退票，並非被告未盡民法第535條第1項之善良管理
    人之注意義務，原告首揭執稱，亦非可取。
  ⒍原告同上書狀復稱：至於面額304,000元該張支票，賴科竹換
    回後，並未交還原告，該張支票背面上姓名欄所載00000000
    00000之帳號，應為該帳號之開戶人所存入而領取票款，原
    告並不知係何人，衡情應係賴科竹持向他人借款所交付（亦
    有可能係被告所為）等云（第4頁倒數第8~3行）。被告否認
    執有提示上開支票、領取票款，而上開支票背面之帳號0000
    000000000，經臺灣銀行函覆，該行並無該帳號，而原告既
    稱不知係何人領取，當無存款供該支票提示兌現之實，原告
    既未存款供被告提示兌現，對被告履行面額304,000元支票
    債務義務，自不得解免對被告應負面額304,000元本票債務
    義務。
  ⒎原告同上書狀又稱：被告確有違反受任人義務之情事，為債
    務不履行（即不完全給付），依法應賠償原告，其應賠償之
    金額以2,240萬元計算，應屬相當而適當，原告主張以其中5
    6萬元（嗣已變更為384,000元）與被告對原告之本票債權相
    抵銷等云（第7頁第8~13行）。被告否認對原告有2,240萬元
    之損害賠償債務，亦否認對原告有原證11之支票45萬元及原
    證12之存摺15萬元（合計60萬元）債務，原告以2,240萬元
    其中之56萬元或384,000元之損害賠償債務，或60萬元之借
    款債務為抵銷主張，顯非可取。至原告再度主張：系爭本票
    其中176,000元本票2紙，係重複簽發，被告亦否認其真正，
    詳如下述。
  ⒏原告如確有前述得對被告主張2,240萬元之損害賠償債權，重
    複簽發176,000元之本票債務，與原證11之支票45萬元及原
    證12之存摺15萬元（合計60萬元）借款債權存在，攸關維護
    原告權利義務事項，自應適時、依法主張，沒有「原告身為
    女人，為顧及顏面及名節，自不便亦無法向被告追討」問題
    ，原告前供主張，亦非有理。
  ㈤原告主張抵銷抗辯部分，是否有理由？
  ⒈被告依原告之同意及指示處理放款工作，原告允借出金額已
    完成撥付，被告應收入票據亦已完成取回交予原告，則被告
    應處理之放款委任工作已完成，原告簽交系爭4張本票作為
    委任報酬，被告執有之，適法合理。至於借款人賴科竹交付
    之支票不能兌現，另簽交2,240萬元本票交換，此乃原告與
    賴科竹間之債權債務關係，基於債之相對性，其效力不及於
    被告，原告主張對賴科竹2,240萬元票款其中560,000元，與
    被告對原告之本票債權抵銷，依法無據。
  ⒉被告除受原告委託處理放款工作外，同時為原告處理買賣房
    屋事宜，亦約定利潤均分，此觀被證1之通訊軟體LINE的對
    話：2017/03/17「阿妹：是我人離開，還是等待你事業成功
    帶著阿妹一起過好日子。如果福民小敏去金山，我一個人亂
    想，全部藥吃下去米酒一杯，完全煩惱都沒，你就沒人吵你
    。我會先交待於良，…中國人難逃九字，生命中也時候也生
    命至。我很丟臉嗎？臉皮很厚嗎？難逃情關。希望下輩子當
    你最愛水某。如果有一天難節，不要哭，浪（讓）我好好走
    。部分國揚你一F錢在我這，我會交待阿良拿給你，…如果暖
    賣掉你全部拿去。貸款還銀行，剩現金拿給狄分三位小孩。
    阿良4F你幫他處理，才有辦法住國揚。對不起，都是我的錯
    千萬個對不起。」等語（第8頁第2~14行），得證。原告於1
    06年3月17日猶稱「部分國揚你一F錢在我這」，可證迄106
    年3月17日止，被告尚有應領取報酬（錢）存在原告處，被
    告迄上開期日止，並未積欠原告任何款項。
  ⒊則原告提出原證11之105年11月3日、面額6萬元與105年11月5
    日、面額39萬元之2張給付予早安國陽預售屋支票，及106 
    年1月25日領取15萬元換新鈔款領款紀錄為據，主張以上開
    款額60萬元與被告對原告之本票債權抵銷，顯無理由。況且
    ，被告如有積欠原告上開票款及借款，105年11月3日、5 日
    及106年1月25日迄今3年餘，從未對被告催告，原告首開抵
    銷主張，完全係臨訟杜撰，委無足取。並聲明：原告之訴駁
    回。
三、不爭執事項：
　㈠如本判決附表（同於本院108年度司票字第359號民事裁定附
    表）所示之本票4張確為原告所簽發。
　㈡被告執上揭本票4張向本院聲請本票裁定，並以之為執行名義
    ，聲請對原告強制執行，現由本院以109年度司執字第341號
    受理中，並已扣押原告於本院提存所已經提存之擔保金110
    萬元及利息，惟現經原告供擔保停止執行。
　四、得心證之理由：
　㈠有關票據法第13條本文是否適用部分：
　　按票據債務人依票據法第13條前段規定之反面解釋，對票據
    執票人主張兩造間存有直接抗辯之事由，而提起確認票據債
    權不存在之訴者，因票據係文義證券及無因證券，屬不要因
    行為，票據行為一經成立後，即與其基礎之原因關係各自獨
    立，而完全不沾染原因關係之色彩，亦即票據原因應自票據
    行為中抽離，而不影響票據之效力。此項票據之無因性，旨
    在促進票據之流通及維護交易之安全，初不問其是否為票據
    直接前、後手間而有不同。故執票人於上開訴訟中，祇須就
    該票據作成之真實負證明之責，關於票據給付之原因，並不
    負證明之責任。於此情形，票據債務人仍應就其抗辯之原因
    事由，先負舉證責任，俾貫徹票據無因性及流通性之本質。
    至執票人在該確認票據債權不存在之訴訟類型，固須依民事
    訴訟法第195條及第266條第3項之規定，負真實完全及具體
    化之陳述義務，惟尚不因此而生舉證責任倒置或舉證責任轉
    換之效果（最高法院107年度台上字第1647號判決、103台簡
    上字第19號判決意旨參照）。系爭本票之真實性既已為兩造
    所不爭執，而可肯認為真，則原告即票據債務人若欲對票據
    執票人即被告主張兩造間存有直接抗辯之事由，自應擔負舉
    證之責無誤，經查：
　⒈原告起訴既主張系爭本票係由原告簽發後交給訴外人賴科竹
    收執，則依其主張，原告與訴外人賴科竹間就系爭本票之原
    因關係為何、有無得以抗辯之事由，或原告緣何而為系爭本
    票之發票行為、是否以此抽換其他以原告之名簽發之案外支
    票等各節，均與被告無涉，自不能以其與訴外人賴科竹間之
    事由對抗現為系爭本票持票人之被告，否則即與其起訴之上
    開主張間存有扞格。
　⒉再以原告起訴主張系爭本票係簽發予訴外人賴科竹，又主張
    被告係自訴外人賴科竹處獲得系爭本票等情，惟前揭各節業
    經被告所否認，原告就此部分仍應擔負舉證之責，固不待言
    ；然系爭本票上既均未載明「受款人之姓名或商號」，有系
    爭本票在卷足按，已難遽認原告主張簽發對象為訴外人賴科
    竹乙節屬實。又遍觀原告起訴之主張暨所提出之證據方法，
    未見原告針對「系爭本票係原告簽發予訴外人賴科竹」、「
    系爭本票係由訴外人賴科竹交付被告」等事實，提出可資證
    明之直接證據俾供本院審究，徵諸前開說明，本院亦難遽以
    原告單方面未經適當舉證之主張而逕為對其有利之認定。
　⒊原告主張系爭本票4張與案外本票1紙（票據號碼：CH0000000
    號、票面金額：464,000元、發票日：106年6月19日，見本
    院卷第89頁）均係為替換未能兌現之支票而開立，然查：
　⑴原告所提出之證明為「支票存款戶存款不足退票『清償贖回』
    註記申請單」3紙，退票之票面金額分別為176,000元（退票
    日期：106年6月8日，見本院卷第91頁）、208,000元（退票
    日期：106年6月15日，見本院卷第92頁）、464,000元（退
    票日期：106年6月29日，見本院卷第93頁），又提出票面金
    額304,000元業已兌現之項目日結單1紙（提示兌換日期為10
    6年6月23日，於同年月28日兌現，見本院卷第95頁）；徵諸
    系爭本票分別為106年6月11日（票面金額為176,000元）、
    同年月19日簽發（票面金額分別為304,000元、208,000元、
    176,000元），若果系爭本票均係為辦理清償贖回未能兌現
    之支票，何以原告竟連能夠兌現之票面金額304,000元部分
    ，亦事先簽發本票供替換？又何以簽發票面金額176,000元
    之本票2紙？
　⑵原告在此僅屢次以「誤予重複簽發乙張面額176,000元之本票
    」等語之空言而為主張（見本院卷第107頁、第294頁），又
    未能釋明其支票存戶於106年6月28日尚有逾304,000元之款
    項足以供支票兌現，卻任令先前票面金額176,000元、208,0
    00元之支票遭退票等情，實難認其主張合理。
　⑶由原告自行提出其帳戶之基隆第一信用合作社支存帳卡明細
    表可見：上開期間內，該帳戶於106年6月13日存入款項720,
    000元、同年月14日存入250,000元、同年月16日存入460,00
    0元、同年月21日存入300,000元、同年月26日存入36,000元
    、同年月28日存入304,000元，見本院卷第96頁，可見非無
    避免退票之可能，自無須以不能直接由金融機構兌現、流通
    性較差之本票來加以替換；遑論上揭106年6月28日兌現之30
    4,000元，更是在兌現當天以現金存入，倘原告業已簽發本
    票替換，何以需再刻意以現金存入該筆款項以供該支票兌現
    ？若106年6月當時原告即已發現有問題，何以竟遲至109年1
    月始就系爭本票當中票面金額304,000元之該紙本票有所爭
    執？從而主張係原本要拿來替換前揭同面額之支票？由上述
    各情，更難認原告果有就其應舉證之事項已為適當之舉證。
　⑷原告固將系爭本票與訴外人賴科竹經其同意下以其名義簽發
    之其他支票連結而為主張，然此部分僅係原告單方面之主張
    ，未見其提出其他佐證，被告對此則抗辯系爭本票係原告替
    換其簽發給被告之支票，並非訴外人賴科竹簽發(見本院卷
    第40-5頁、第257頁），是就訴外人賴科竹是否確有獲得原
    告提供之空白支票乙情，仍應由原告負舉證之責，且就所提
    供空白支票之票據號碼為何，更應由原告舉證，蓋因原告自
    承將空白支票提供給訴外人賴科竹，依其主張，顯然在原告
    提供給訴外人賴科竹之前，持有嗣後交付給訴外人賴科竹之
    空白支票簿，而被告既從未與聞、亦未持有原告所交付之空
    白支票，自無舉證之可能。從而原告雖主張系爭本票係為替
    換其借給訴外人賴科竹以其名義開立之支票，而非替換其自
    身所開立之支票等情，然依其舉證，仍嫌恣意，難認屬實。
　⒋原告之所以認為被告不得行使系爭本票之票據權利，觀其主
    張，無非係以其與被告間具有有償委任契約之關係為由，而
    認被告係本於委任關係而代其受領系爭本票，自應依委任關
    係之本旨而將系爭本票交還原告（見本院卷第297頁）；被
    告對於其與原告間具有委任關係，且可自原告處受領報酬等
    情，固不爭執（見本院卷第257頁），但否認系爭本票係代
    原告受領乙節（見本院卷第260頁至第261頁），徵諸前述，
    原告就此部分之舉證仍有不足；且若果被告確係受原告之委
    任而受領系爭本票，卻未將之返還原告，反倒易持有為所有
    ，轉而持向原告行使，此部分可能另涉及犯罪行為，原告既
    早已與被告齟齬，且無論本案抑或其與被告之另案（即臺灣
    高等法院108年度上字第1283號民事判決，見本院卷第267頁
    至第277頁，上訴後經最高法院以109年度台上字第1496號民
    事裁定駁回上訴而確定，見本院卷第279頁至第280頁），原
    告均有委任具有法律專業之律師代為訴訟行為，就此被告可
    能涉及犯罪之行為，自當已有具備法律專業之律師為原告申
    述意見；然迄未見原告提出其有就上開情節申告而經檢察官
    起訴或法院有罪之判決之證明，僅於書狀中敘及其曾經申告
    被告與訴外人賴科竹涉犯詐欺部分經檢察官為不起訴處分確
    定等語（見本院卷第57頁、第288頁），由此間接事實之存
    在，更難認原告確有盡其舉證之義務，或法院有何須為不利
    於被告之認定之理由。　　
　⒌原告雖另主張被告基於有償委任之法律關係，就其「投資」
    未能獲利，亦未能取回本金等情負有損害賠償之責等語（見
    本院卷第298頁至第299頁），然此等主張除顯然無稽，欠乏
    依據外（詳見後述），更與被告基於票據權利向其主張更屬
    二事。
　⒍原告固主張其與被告間具有有償委任之契約關係，從而被告
    應盡善良管理人之注意義務，將原告投資訴外人賴科竹之資
    金及獲利全數取回，若未全數取回，則屬債務不履行云云，
    然查：
　⑴原告又主張「有支付『紅利』之義務者，乃賴科竹，並非原告
    」等語（見本院卷第296頁至第297頁），紅利之支付應係訴
    外人賴科竹就投資之獲利給予原告分享之利益，惟委任報酬
    之支付則係原告依委任關係對於被告所應負之責任，在此原
    告顯然刻意將「原告與訴外人賴科竹」間之關係，及「原告
    與被告」間之關係予以混淆。
　⑵易言之，依原告之主張，被告係受其委任，且係有償委任，
    則被告之報酬自應由原告支付；至原告之「投資」是否獲利
    、分紅若干，方係原告與訴外人賴科竹間之問題。遑論若係
    「投資」，焉有保證必然獲利之可能？倘依原告之主張，豈
    非一旦未能獲利，或因天災人禍，乃至訴外人賴科竹有何事
    故，抑或遭他人施以犯罪行為而有所虧損，其所委任之被告
    均須負責？都必須將本金及原告所預期之獲利一分不減地呈
    上？
　⑶更遑論原告自身即明知其投資款項係交由訴外人賴科竹運用
    ，並委任被告代為處理匯款予訴外人賴科竹等事務，對於將
    款項交給訴外人賴科竹運用乙事即屬原告自身之決策，焉能
    要求被告對於投資結果不合原告之意，即令被告負完全之責
    ？依原告之主張，原告甚至願意將空白支票交由訴外人賴科
    竹使用，可見原告與訴外人賴科竹之關係匪淺，原本即毋庸
    透過被告從中牽線（原告亦自承被告係因其始識得訴外人賴
    科竹，見本院卷第56頁、第287頁），是原告之投資若生虧
    損而有爭議，本當視原告與訴外人賴科竹間之法律關係而為
    斷。原告主張投資本就在求得獲利乙節，固屬人情之常，但
    原告之主張，實係要求自身毫不負擔虧損，只能獲利，否則
    即怪罪他人、要求他人負賠償之責，顯然太過荒謬，毫無可
    資探討之價值。
　⑷再按稱委任者，謂當事人約定，一方委託他方處理事務，他
    方允為處理之契約；受任人處理委任事務，應依委任人之指
    示，並與處理自己事務為同一之注意。其受有報酬者，應以
    善良管理人之注意為之；受任人因處理委任事務有過失，或
    因逾越權限之行為所生之損害，對於委任人應負賠償之責，
    民法第528條、第535條及第544條分別定有明文（原告援引
    民法第534條，應係誤繕，見本院卷第296頁）。本件原告主
    張其與被告間之委任關係乃：被告受原告委任，處理與他人
    間之投資事務（或稱放款事務），自應依原告指示，將所投
    資之資金及獲利（或稱本金及利息）全部取回、交予原告等
    語（見本院卷第296頁），徵諸兩造均未提出委任契約之文
    本，亦從未敘明有書面契約之事實，可認原告與被告之委任
    關係並無明文；從而原告何以認為被告應將投資之資金及獲
    利（或稱本金及利息）全部取回、交予原告，方屬合乎債之
    本旨之履行行為？
　⑸觀諸原告命被告所為之行為，不過係將款項依訴外人賴科竹
    之指示匯入其指定之帳戶，與其所稱交由訴外人賴科竹「投
    資」之實際操作均無關涉，何以由此即認為被告對於投資之
    盈虧亦須負責？投資之盈虧顯然並非被告可以掌握之事項，
    亦非原告命被告處理之事項，可見原告此部分之主張，不過
    係事後與被告間關係破裂、推卸己責之妄語。
　⑹如原告認為被告確有債務不履行之情形，自當由原告對於訴
    外人賴科竹未能將其「投資」之本金及應得之紅利返還乙情
    ，被告基於受任人之地位，就該等事實有何「過失」，或有
    何「因逾越權限之行為」從而肇生損害等情，加以舉證說明
    ，然原告自始至終僅以訴外人賴科竹未能獲利、未能返還本
    金之結果作為被告之過失，其主張顯然並非立基於法律，自
    難認被告對於原告有何法律上損害賠償責任之可言。
　⑺原告再三強調系爭本票係為替換依原告名義所為之支票，因
    而開立等情，然何以訴外人賴科竹要將該支票或所替換之本
    票交給被告，原告則語焉不詳；再者，縱依原告之主張，其
    投資訴外人賴科竹（從而與訴外人賴科竹間有收回負擔盈虧
    之後所餘之本金，及分享投資紅利等之權利義務）與嗣後將
    空白支票借給訴外人賴科竹使用（從而與訴外人賴科竹另就
    支票之使用存有清算關係，且顯然係有別於前開投資之另依
    行為），實係不同事項，所基於之法律關係自亦有別，則基
    於不同法律關係下取得之權利，用以履行另一法律關係下之
    義務，自無不可。是原告縱如其主張，自訴外人賴科竹處獲
    得以原告名義簽發之支票，亦可作為其與訴外人賴科竹間清
    算之憑據，自不能謂原告不能收取以其名義簽發之支票。　
　⒎再查，依被告提出渠與原告間之行動通訊軟體「LINE」之對
    話紀錄（原告並未否認其真實性，並屢屢於書狀中引用，堪
    信為真），參照原告之主張，可見原告確有指示被告於屆期
    後同意繼續投資（見本院卷第291頁），則原告於投資期滿
    ，依其所稱有償委任之本旨，委任事務已經終結，是否即有
    結算並給付報酬予被告之義務？且由原告指示屆期後繼續投
    資乙情，益見原告所指之放款事業，具有決策權者確係原告
    無誤，則放款事業若有未能回收之情形，與被告何干？蓋此
    所謂投資（放款）之標的、對象、期間等事項，均由原告決
    定，緣何得將責任推脫給僅奉命處理事務之被告？再者，由
    上揭「LINE」對話中可知：106年4月6日被告向原告提及投
    資之130萬元於2個月獲利208,000元，同年月7日被告向原告
    提及投資之110萬元於2個月獲利176,000元，同年5月2日被
    告再向原告提及同年4月22日有一筆290萬元之投資於2個月
    獲利464,000元，同年4月28日被告又向原告提及投資之190
    萬元於2個月獲利304,000元等語（見本院卷第292頁至第293
    頁），相較於原告所自承「同意獲利分予被告半數」（見本
    院卷第295頁），單就上開數筆紀錄可見被告於106年4月可
    自原告處獲得之利益即逾576,000元（計算式：(208,000+17
    6,000+464,000+304,000)/2=576,000），更不用說原告自承
    「被告代原告匯款予賴科竹指定之人，從事『銀行代墊款』之
    初，賴科竹確曾如期返還資金（本金）及支付紅利（利息）
    予被告、轉交原告」等語（見本院卷第289頁，由原告接續
    之主張，可見上開獲利之期間，顯然係在106年3月2日之前
    ，見同頁），除可見被告於先前代原告處理此等委任事務時
    ，即應已可獲得相當豐厚之報酬外，亦可見原告於投資獲利
    之時，毫無怨言，並繼續投資，一旦未能如其所願獲利，除
    向訴外人賴科竹索討（並經訴外人賴科竹簽發票面金額2,24
    0萬元之本票，見本院卷第289頁）外，更轉而向被告亦主張
    賠償。換言之，原告除向訴外人賴科竹主張外，亦向被告主
    張同一金額，若果受償，豈非雙重得利？
　⒏綜上，原告雖主張其與被告間具有直接抗辯事由乙情，從而
    被告不得執系爭本票向原告行使權利等語，然徵諸上述，其
    主張尚乏依據，而難採信；從而，縱被告並未對其取得票據
    之緣由有所立證，或其立證有所不足，亦無妨其以執票人之
    身分，依系爭本票之文義主張權利，一併敘明。　　
　㈡有關票據法第13條但書是否適用部分：
　　按本票為無因證券，票據上之權利義務，悉依票上所載文義
    定之，與其基礎之原因關係各自獨立，執票人不負證明關於
    給付原因之責任，如票據債務人主張執票人取得票據出於惡
    意或詐欺、脅迫時，則應由該票據債務人負舉證之責（最高
    法院97年度台上字第2242號判決意旨參照）。原告（即系爭
    本票之票據債務人）既坦認簽發系爭本票，且經被告（即執
    票人）所不爭執，有如前述，已堪認系爭本票之真實性，則
    就執票人取得票據係出於惡意或詐欺、脅迫等事實，由前開
    說明，應由票據債務人即原告舉證，自不待言。又按票據債
    務人不得以自己與發票人或執票人之前手間所存抗辯之事由
    對抗執票人。但執票人取得票據出於惡意者，不在此限，票
    據法第13條定有明文；且票據乃文義證券及無因證券，票據
    上之權利義務，悉依票上所載文義定之，與其基礎之原因關
    係各自獨立，票據上權利之行使，不以其原因關係存在為前
    提，執票人行使票據上權利時，就其基礎之原因關係確係有
    效存在，不負舉證責任；若票據債務人以自己與執票人間所
    存抗辯之事由，對抗執票人，依票據法第13條規定觀之，應
    由票據債務人就該抗辯事由負舉證之責任；而查，系爭本票
    已將應記載之事項載明，由發票人即原告完成發票行為，則
    執票人即被告已處於得行使票據權利之狀態，是就阻礙被告
    行使票據權利之原因關係是否存在之事實，自應由票據債務
    人即原告舉證證明（最高法院95年度台簡上字第15號裁判意
    旨足供參考）。經查：
　⒈原告雖主張其並未稱被告係惡意取得（見本院卷第308頁），
    惟斟酌其所指各節，實際上即在指稱被告與訴外人共謀詐騙
    原告，且被告亦係惡意由訴外人賴科竹處繼受系爭本票。是
    被告對其取得系爭本票抗辯並非出於惡意等語，即難謂莫名
    ，先予指明。
　⒉原告自承其向訴外人賴科竹、被告提起刑事詐欺告訴，而經
    檢察官為不起訴處分確定（見本院卷第288頁），則本院即
    難自現有之證據資料認為被告有何對原告為詐欺之犯行，或
    被告有何與訴外人賴科竹共同對原告為詐欺行為之犯意聯絡
    或行為分擔。從而原告上開主張之事實即難認有憑。
　⒊再者，原告主張系爭本票（及其所欲取代之支票）係被告取
    自於訴外人賴科竹乙情，業經被告否認，原告對此之舉證亦
    嫌不足，有如前述；況系爭本票縱如原告所指，係被告取自
    於訴外人賴科竹，原告亦仍須證明「被告係基於與原告間之
    委任關係代為向訴外人賴科竹收取系爭本票」此一事實，且
    非「被告基於其他事實或法律關係而自訴外人賴科竹收受系
    爭本票」之事實，惟依現有證據，就此部分之證明則仍付之
    闕如。是亦難認本件有何可援用票據法第13條但書之情形。
　㈢原告為發票行為之系爭本票，原告已不得再行主張撤銷意思
    表示：
　⒈按民法第92條第1項前段規定，因被詐欺或被脅迫而為意思表
    示者，表意人得撤銷其意思表示。所謂因被脅迫而為意思表
    示，係指因相對人或第三人以不法危害之言語或舉動加諸表
    意人，使其心生恐怖，致為意思表示而言。當事人主張其意
    思表示係因被詐欺或脅迫而為之者，應就其被詐欺或被脅迫
    之事實，負舉證之責任（最高法院95年度台上字第2948號民
    事裁判意旨可供參考）。
　⒉查原告就其係受詐欺而簽發系爭本票之事實，業已未能舉證
    以實其說，有如前述，又為被告所否認，則依上揭法律規定
    及說明，其此部分之主張，自因未盡舉證責任而不能採信。
　⒊況按前條之撤銷，應於發見詐欺或脅迫終止後，1年內為之。
    但自意思表示後，經過10年，不得撤銷，民法第93條亦有明
    文。本件縱依原告之主張，認其受詐欺而簽發系爭本票之日
    期為106年6月間，又依其所陳述之事實，可知該詐欺之事實
    即使為真，亦已於其簽發系爭本票後即已終止，原告卻遲至
    109年1月20日始向本院提起本件訴訟，有其起訴狀上本院收
    狀日期章之印文可稽（見本院卷第9頁），已逾上開1年之除
    斥期間，是縱原告嗣後主張撤銷，於法亦有未合，並不足取
    ，更不足以對抗本件之被告。
　㈣就原告主張抵銷之抗辯：
　⒈原告主張基於其與被告間之有償委任關係，被告因債務不履
    行而對其負有2,240萬元之債務等語，惟依被告與原告間之
    委任關係是否可以率然推認被告有此義務，顯有疑問，均已
     敘明如前，自難認其抵銷之主張為可採。
　⒉原告另主張對於被告尚有60萬元之借款債權（分別係105年11
    月間為購買預售屋而借貸之45萬元，及106年1月25日為過年
    發壓歲錢所借之15萬元，見本院卷第303頁），惟經被告所
    否認，又斟酌原告主張其於上開期間與被告間為男女交往之
    關係（見本院卷第287頁），暨被告所提出與原告間之「LIN
    E」對話紀錄內容可見雙方對話之親暱，此部分事實應可認
    定，再觀諸前揭「LINE」對話紀錄，可見原告與被告當時金
    錢往來甚為頻繁，強要原告或被告對於當時之金錢往來逐筆
    詳記、說明，實有困難；原告縱能證明曾經代被告墊付款項
    ，而對其享有借款之債權，但是否業已清償（或因抵銷而消
    滅），則仍須視嗣後兩造間提出之證據為斷。又查：
　⑴本件既有被告所提出其與原告間之「LINE」對話紀錄，且其
    真實性並未遭原告否認，應堪信為真實，則由其中原告於10
    6年3月間（時間點已在原告所指之借款日期後）向被告表示
    ：尚有被告的錢在伊持有中等語（見本院卷第40-14頁），
    則當時被告是否尚有對原告之欠款尚未償還，即有可疑。
　⑵原告若果有此60萬元之債權，卻未見原告於本案起訴之前就
    此部分對被告有何主張或催告，又以原告先前另訴請求被告
    返還消費借貸款項（即臺灣高等法院108年度上字第1283號
    判決，上訴後經最高法院以109年度台上字第1496號民事裁
    定駁回上訴而確定，見本院卷第267頁至第280頁，原告訴請
    被告返還之借款分別為103年10月至11月間之596萬元中尚未
    返還之196萬元，及104年3月2日借款285萬元中尚未清償之3
    4萬元等2筆借款債權），卻對此隻字未提，亦可從旁佐證此
    一債權繼續存在之事實，恐無根據。
　⑶再者，原告既於本件訴訟提出抵銷之主張，所主張者分別係
    「被告對原告應負債務不履行之賠償責任計2,240萬元」、
    「原告對被告享有之60萬元消費借貸關係之債權」，亦聲明
    如若前一主張未獲採納，則請法院斟酌後一主張而為抵銷云
    云，然則原告所主張者均係難以舉證之權利，均有如前述，
    反而原告因上揭另訴判決確定，而對被告已有既判力之196
    萬元（暨利息），卻未見原告提出抵銷之主張。此雖係原告
    本可自行處分之權限，惟亦足使本院對原告上揭抵銷主張之
    所本，有所懷疑。
　⒊從而，原告所提抵銷主張之權利，既均難以認定為實，則其
    主張抵銷，即難認有據。
　㈤綜上所述，原告依民事訴訟法第244條第1項、強制執行法第1
    4條第2項規定，請求判令被告不得執本院108年度司票字第3
    59號民事裁定之執行名義對原告為強制執行，即非有據，不
    應准許。　　
五、本件事證已臻明確，兩造其餘攻擊防禦方法及所提證據，核
    與本判決結果不生影響，爰不一一論述。
六、訴訟費用負擔之依據：民事訴訟法第78條。　　
中　　華　　民　　國　　109 　年　　10　　月　　20　　日
                  民事庭法　官　李謀榮　　　　　
以上正本係照原本作成。
如對本判決上訴，須於判決送達後廿日內向本院提出上訴狀。如
委任律師提起上訴者，應一併繳納上訴審裁判費。
中　　華　　民　　國　　109 　年　　10　　月　　20　　日
                        書記官　羅惠琳
附表：
本票      編號 票據號碼  票面金額（新臺幣） 票載發票日 發票人 到期日  1 CH0000000 176,000元 106年6月11日 周秀珍 106年7月7日  2 CH0000000 304,000元 106年6月19日 周秀珍 未記載  3 CH0000000 208,000元 106年6月19日 周秀珍 未記載  4 CH0000000 176,000元 106年6月19日 周秀珍 未記載